【裁判字號】    98,抗,299
【裁判日期】    981005
【裁判案由】    聲明異議
【裁判全文】
臺灣高等法院臺南分院刑事裁定           98年度抗字第299號
抗  告  人
即  受刑人  甲○○
上列抗告人因贓物案件，對於臺灣臺南地方法院檢察署檢察官之
執行指揮命令（98年度執字第3003號）聲明異議後，不服臺灣臺
南地方法院98年度聲字第1399號中華民國98年 8月13日所為之裁
定，提起抗告，本院裁定如下：
    主  文
抗告駁回。
    理  由
一、本件抗告意旨略以：
  (一)98年6月19日之大法官解釋，認合併刑期逾6個月，不得易科
    罰金之規定，係屬違憲，自98年6月19日以後，失其效力，
    每個刑期皆可易科罰金。意旨概略言，受刑人之前已失去多
    次機會，此次懇請給予受刑人機會。
  (二)受刑人經判處有期徒刑六個月，於98年7月9日遵期到案，經
    檢察官依其專業判斷，認如不執行所宣告之刑，顯難收矯正
    之效，而不准易科罰金，同日即入監服刑，時至今日，也快
    二個月，另聲請易服社會勞動折抵一事，同理沒機會，如獲
    機會易服社會勞動折抵或易科罰金，將同是感激等語，爰依
    法提起抗告。
二、按受刑人或其法定代理人或配偶以檢察官執行之指揮為不當
    者，得向諭知該裁判之法院聲明異議，刑事訴訟法第 484條
    定有明文。次按刑法第41條第1項規定，犯最重本刑為5年以
    下有期徒刑以下之刑之罪，而受 6個月以下有期徒刑或拘役
    之宣告者，得易科罰金。但確因不執行所宣告之刑，難收矯
    正之效，或難以維持法秩序者，不在此限。故有期徒刑或拘
    役得易科罰金之案件，法院所諭知者，僅係如易科罰金之折
    算標準而已，至於是否准予易科罰金，則賦予執行檢察官視
    個案具體情形裁量之權限。易言之，執行檢察官就受刑人是
    否確因不執行所宣告之刑，難收矯正之效，或難以維持法秩
    序之情事，具有判斷之餘地，法院僅得審查檢察官為刑法第
    41條第 1項之裁量時，其判斷之程序有無違背法令、事實認
    定有無錯誤、其審認之事實與刑法第41條第 1項之裁量要件
    有無合理關連、有無逾越或超過法律規定之範圍等問題，不
    得自行代替檢察官判斷受刑人是否有上開情事，倘有上述未
    依法定程序進行裁量，超越法律授權裁量範圍之情事，法院
    始得撤銷，否則法律既已授權檢察官就此部分有一定之裁量
    權限，即應尊重檢察官所為之專業判斷。又現行刑法第41條
    第 1項有關得易科罰金之規定，已刪除「受刑人因身體、教
    育、職業、家庭等事由，執行顯有困難」之規定，亦即執行
    檢察官考量是否准受刑人易科罰金時，已不須考量受刑人是
    否因身體、教育、職業、家庭等事由致執行顯有困難，而僅
    須考量受刑人如不接受有期徒刑或拘役之執行，是否難收矯
    正之效，或難以維持法秩序，以作為其裁量是否准予易科罰
    金之依據。
三、經查：
  (一)本件受刑人甲○○於97年10月25日因酒醉駕車公共危險案件
    ，經原審法院以98年度交簡字第418號判決判處有期徒刑6月
    ，如易科罰金，以新臺幣1,000元折算1日確定，嗣受刑人依
    臺灣臺南地方法院檢察署檢察官以98年度執字第3003號執行
    指揮之通知，於98年7月9日遵期到案，經執行檢察官以其係
    第三度酒醉駕車，認如不發監執行所宣告之拘役刑，難以收
    矯正之效，故於98年7月9日當庭諭知不准易科罰金，並予發
    監執行等情，業據原審法院調取臺灣臺南地方法院檢察署98
    年度執字第3003號執行案卷核閱無訛，並有同署檢察官98年
    度執卯字第3003號執行指揮書（甲）1紙在卷可稽。
  (二)上開案件固屬得易科罰金之案件，惟經承辦執行檢察官審核
    結果，認為受刑人前已有二次酒醉駕車公共危險前科，分別
    經法院判處有期徒刑4月、6月確定在案，竟第三度違犯本件
    酒醉駕車公共危險案件，倘不執行所宣告之刑，顯難收矯正
    之效，此有臺灣高等法院被告前案紀錄表一份在卷可參。是
    以，受刑人於本案犯行之前，既已有二次酒醉駕車之犯行，
    均經原審法院判處罪刑確定在案，則受刑人理應知所警惕，
    痛下決心，不再酒醉駕車，詎其仍不思警惕，竟再度酒醉駕
    車，顯見其漠視酒後不得駕車之禁令，罔顧公眾安全之心態
    至為灼然。從而，本院審酌上情，認執行檢察官依其專業判
    斷，並據此認定受刑人如不執行所宣告之刑，顯難生矯正之
    效，而不准受刑人易科罰金之聲請，所依據之事實及所為之
    裁量，經核並無不當。
四、至抗告意旨以：依大法官解釋釋字第 662號之解釋，請求准
    予易科罰金等語。惟查，大法官解釋釋字第 662號解釋係針
    對數罪併罰，數宣告刑均未逾 6個月得易科罰金，而定應執
    行之刑逾 6個月之情狀所為之解釋，而本件係屬一罪，非屬
    數罪併罰之類，故無該號解釋之適用。另該號解釋屬法院諭
    知易科罰金折算標準之規定之一，「視個案具體情形裁量是
    否准予易科罰金之權限」亦非屬該號解釋規範之範疇內，故
    受刑人執此號解釋，請求易科罰金云云，即屬無據，自非可
    採。
五、綜上各情，受刑人前已有二次酒醉駕車公共危險之犯行，均
    經原審法院判處罪刑確定在案，竟再度違犯本件酒醉駕車公
    共危險案件，原審依上開相關事證，認指揮執行之檢察官以
    受刑人若不執行所宣告之刑，顯難收矯正之效為由，而不准
    易科罰金予以發監執行，經核無不當，受刑人對之聲明異議
    為無理由，駁回受刑人之聲明異議。本院經核原裁定認事用
    法，尚無不合。抗告意旨，指摘原裁定不當，聲請撤銷改判
    准予易科罰金或易服社會勞動，非有理由，應予駁回。
六、據上論結，應依刑事訴訟法第412條，裁定如主文。
中    華    民    國    98    年    10    月    5     日
                  刑事第五庭  審判長法  官  楊明章
                                    法  官  顏基典
                                    法  官  蔡美美
以上正本證明與原本無異。
本件不得抗告。
                                    書記官  歐貞妙
中    華    民    國    98    年    10    月    5     日


司法院資訊處製作；財團法人民間司法改革基金會備份。
